臺北高等行政法院判決
　　　　　　　　　　　　　　　　　 96年度簡再字第00014號
再 審 原 告　甲○○
再 審 被 告　勞工保險局
代　 表　人　乙○○總經理）.
上列當事人間因勞保事件，再審原告對本院中華民國95年12月29
日95年度簡字第707 號判決提起再審之訴。本院判決如下︰
　　主  文
再審之訴駁回。
再審訴訟費用由再審原告負擔。
　　事  實
壹、事實概要：
    緣國立台灣科技大學（下稱台科大）被保險人即再審原告，
    以於民國（下同）94年4 月5 日外出購買貼布，於返家途中
    被計程車擦撞左手肘，自94年4 月20日至7 月13日止，因左
    肘挫傷、右髖挫傷於中山醫院門診診療8 次，於94年6 月27
    日檢據申請核退職業傷害自墊醫療費用。案經再審被告以再
    審原告係因手掌至手肘間肌肉及左頸部疼痛外出買貼布致發
    生事故，與勞工保險被保險人因執行職務而致傷病審查準則
    第16條規定不符，不得視為職業傷害，乃於94年8 月16日以
    保給醫字第9460516310號函核定所請核退職業傷害自墊醫療
    費用，應不予給付。再審原告不服，向勞工保險監理委員會
    （下稱監理會）申請審議，亦經該會以95年1 月6 日94保監
    審字第3156號審定書審定申請審議駁回，向行政院勞工委員
    會提起訴願，經該會以95年6 月16日勞訴字第0950010926號
    訴願決定駁回，向本院提起行政訴訟，亦經本院以95年度簡
    字第707 號判決駁回，遂依行政訴訟法第273 條第1 項第13
    款規定，提起本件再審之訴。
貳、兩造聲明：
一、再審原告聲明：
(一)原確定判決廢棄。
(二)訴願決定及原處分均撤銷。
(三)再審被告應補核發再審原告職業傷害自墊醫療費用共新台幣
    3,420 元及自損害發生日起百分之五（六）之年息。
二、再審被告聲明：
    再審原告之訴駁回。
參、兩造之陳述：
一、再審原告主張之理由：
(一)台科大要求再審原告致力於教學、研究及校內活動等，94年
    3 月21日、28日有目擊證人。
(二)鈞院於96年1 月11日將判決送至管區派出所，然再審原告於
    96年1 月19日被車撞，同年月21日報案，醫囑多休息，至今
    仍在治療。因沒有親戚、朋友可幫忙或委任訴訟代理人，春
    節期間，各機關休假9 至10天。再審原告最近得知可再審（
    46年台上字第34號判例）。
(三)再審原告於96年3月30日閱卷，發現：
１、再審被告並未繳交證據，例如申請書。
２、鈞院只要求再審被告繳交再審原告保險異動資料。
３、鈞院並未向投保單位台科大調查。
(四)教育基本法認為教師之專業自主應予尊重。教師法第16條：
    「教師接受聘任後，依有關法令及學校章則之規定，享有以
    下權利：．．．6 、教師之教學及對學生之輔導依法令及學
    校章則享有專業自主。．．．」第17條：「教師除應遵守法
    令，並負有下列義務：．．．5 、從事與教學有關之研究、
    進修。」第27條：「各級教師組織之基本任務如下：1 、維
    護教師專業尊嚴與教師自主權。．．．」
(五)再審原告有向投保單位台科大衛生保健組拿貼布來貼，衛生
    保健組要轉往台科大合作之台大醫院公館分院、台大醫院，
    然與再審原告住處間往返較遠。
二、再審被告主張之理由：
(一)按「有左列各款情形之一者，得以再審之訴對於確定終局判
    決聲明不服。但當事人已依上訴主張其事由或知其事由而不
    為主張者，不在此限．．．。」為行政訴訟法第273 條第1
    項所明定。
(二)查再審原告所持再審理由與其向鈞院提起行政訴訟時之訴訟
    理由並無二致，並經鈞院於95年12月29日駁回在案，其所提
    起之再審，依法不合。
　　理  由
壹、按「有左列各款情形之一者，得以再審之訴對於確定終局判
    決聲明不服。但當事人已依上訴主張其事由或知其事由而不
    為主張者，不在此限：……13、當事人發見未經斟酌之證物
    或得使用該證物者。但以如經斟酌可受較有利益之裁判者為
    限。」行政訴訟法第273 條第1 項第13款分別定有明文，又
    「再審之訴顯無再審理由者，得不經言詞辯論，以判決駁回
    之」行政訴訟法第278 條第2 項亦定有明文。
貳、所謂「發見未經斟酌之證物或得使用該證物」，係指該證物
    在前訴訟程序「於事實審（即本院）言詞辯論終結前即已存
    在」，而為當事人所不知或不能使用，今始知悉或得予利用
    者而言。本件再審原告執以提起再審之訴之理由，係以「有
    目擊証人看見其差點自講台上摔下，因而受傷」，已具體指
    出行政訴訟法第273 條第1 項所定之再審事由，其再審之訴
    固非不合法，惟查：
一、再審原告之全民健康保險特殊情況自墊醫療費用核退申請書
    ，投保單位國立臺灣科技大學記載：「本校無法認定本案究
    否屬職業傷病，故未發給職業傷害門診單。」又載：「檢附
    甲○○小姐之『自述受傷經過情形』，請審核認定。」等語
    。依再審原告受傷經過說明書自陳略以：其於94年3 月21日
    講課時，在講台邊緣腳跟下挫，差點以後仰姿勢摔下，用力
    將身體導正，之後天天覺得從右邊腰部至右腳跟不適；於94
    年3 月28日從工讀生手中接過筆記型電腦時，覺得左右兩手
    手掌至手肘間的肌肉與左頸部疼痛；於94年4 月5 日下午出
    門買貼布，回家路上在通化街被計程車從後面撞到左手手肘
    等語，並依所檢附之中山醫院94年7 月13日診斷證明書記載
    ：「病名：左肘挫傷、右髖挫傷。醫師囑言：於94年4 月20
    日、94年5 月4 日、94年5 月11日、94年5 月20日、94年5
    月27日、94年6 月6 日、94年7 月1 日及94年7 月13日共至
    本院骨科門診就診8 次。」，惟再審原告於申請審議及提起
    訴願時改稱：94年4 月5 日外出是收集上課資料，94年4 月
    20 日 至中山醫院就診是因為94年3 月21日受傷云云，而原
    告於起訴狀陳稱：其於94年3 月21日從講臺上跌下來；又其
    常去圖書館、書局、錄影帶出租店、寺廟等處收集上課資料
    ，94 年4月5 日為民俗節日，其本想貼上藥布後再繼續收集
    資料，竟遇上車禍，應補發其職業傷害自墊醫療費用云云，
    以上有全民健康保險特殊情況自墊醫療費用核退申請書、受
    傷經過說明書、申請審議書、訴願書及起訴狀在卷可憑。
二、可知再審原告對於94年4 月5 日究係外出買貼布抑或收集上
    課資料而受傷，說詞並非一致，且再審原告亦未能提出具體
    之證據足證94年4 月5 日確係外出收集上課資料，自不足認
    再審原告所稱94年4 月5 日係因執行職務而受傷為真實可採
    。再者，再審原告對於其94年4 月20日至中山醫院就診，於
    申請審議及提起訴願稱是因為94年3 月21日受傷，惟依其受
    傷經過說明書所稱94年3 月21日係「在講台邊緣腳跟下挫，
    差點以後仰姿勢摔下，用力將身體導正，之後天天覺得『從
    右邊腰部至右腳跟不適』；於94年3 月28日從工讀生手中接
    過筆記型電腦時，覺得左右兩手手掌至手肘間的肌肉與左頸
    部疼痛」，其身體不適部位，與上開中山醫院診斷證明書病
    名為「左肘挫傷、右髖挫傷」並無相關，故無論再審原告所
    提之目擊証人是否確有看見「再審原告94年3 月21日差點自
    講台上摔下，因而受傷」，但仍未舉證證明該次受傷導致「
    左肘挫傷、右髖挫傷」之傷病，而再審原告縱因前揭「差點
    自講台上摔下而受傷，嗣因而外出買貼布而車禍受傷」，該
    車禍受傷非執行職務，亦與勞工保險被保險人因執行職務而
    致傷病審查準則第16條規定不符，不得視為職業傷害，再審
    原告所提出之再審事由，不足以影響判決結果，再審之訴顯
    無理由，爰不經言詞辯論逕以判決駁回之。
參、兩造其餘攻擊防禦方法均與本件判決結果不生影響，故不逐
一論述，併此敘明。
據上論結，本件再審原告之訴為無理由，爰依行政訴訟法第236
條、第195 第1 項後段，判決如主文。
中　　華　　民　　國　　96　　年　　11　　月　　30　　日
                  第二庭      法  官  畢乃俊
上為正本係照原本作成。
本件以訴訟事件所涉及之法律見解具有原則性者為限，始得於本
判決送達後20日內向本院提出上訴狀並表明上訴理由，如已於本
判決宣示後送達前提起上訴者，應於判決送達後20日內補具上訴
理由（均按他造人數附繕本），且經最高行政法院許可後方得上
訴。
中　　華　　民　　國　　96　　年　　12　　月　　3 　　日
                               書記官  簡信滇
